【裁判字號】    97,上訴,832
【裁判日期】    970731
【裁判案由】    違反毒品危害防制條例
【裁判全文】
臺灣高等法院高雄分院刑事判決         97年度上訴字第832號
上  訴  人  臺灣高雄地方法院檢察署檢察官
上  訴  人
即  被  告  乙○○
選任辯護人  許惠珠律師
            陳正達律師
            洪世崇律師
被      告  甲○○
指定辯護人  本院公設辯護人  于欣潔
上列上訴人因被告違反毒品危害防制條例案件，不服臺灣高雄地
方法院96年度訴字第1946號中華民國97年3 月26日第一審判決（
起訴案號：臺灣高雄地方法院檢察署96年度偵字第9050號），提
起上訴，本院判決如下：
    主  文
原判決撤銷。
乙○○販賣第三級毒品，處有期徒刑伍年拾月。如附表一所示之
物均沒收。
甲○○意圖販賣而持有第三級毒品，處有期徒刑參年陸月。如附
表二所示之物均沒收。
    事  實
一、乙○○明知愷他命（Ketamine，俗稱「K 他命」）及硝甲西
    泮（Nimetazepam ，俗稱「一粒眠」），均係毒品危害防制
    條例第2 條第2 項第3 款所定之第三級毒品，均屬違禁物，
    未經許可，不得販賣，竟基於意圖營利而販賣第三級毒品愷
    他命、硝甲西泮之犯意，於民國（下同）96年3 月28日前數
    日，在高雄市前金區○○○路新堀江商圈附近，向真實姓名
    不詳、綽號「阿傳」之成年男子，購買數量不詳之愷他命及
    硝甲西泮，除供己施用外，並於96年3 月26日前後，在高雄
    市鼓山區○○○路667 號6 樓之1 室內，同時以每包新臺幣
    （下同）800 元之價格，販賣愷他命6 包；每顆30元之代價
    ，販賣硝甲西泮15顆予甲○○1 次，甲○○尚未交付價金。
    甲○○販入上開愷他命6 包、硝甲西泮15顆後（其中1 包愷
    他命未扣押，甲○○供稱係已供己施用完畢，且無證據證明
    甲○○有販賣該包凱他命；另硝甲西泮15顆係甲○○供己施
    用），竟意圖營利，起意販賣第三級毒品而持有上開5 包第
    三級毒品愷他命。嗣因警方接獲民眾檢舉，有人在高雄市鼓
    山區○○○路667 號「現代京城大樓」進行毒品交易，乃於
    96年3 月28日晚間8 時40分許，抵達該大樓查訪、蒐證。正
    當警員在該大樓大門詢問管理員時，恰見原本往該大樓大門
    方向行走之乙○○，突然轉頭往回跑，並將手中物品丟棄，
    經警員進入該大樓中庭攔檢乙○○，在中庭之花圃尋獲乙○
    ○丟棄之貼有「E2-6F 」標籤之鑰匙1 串（與本案犯罪無關
    ），乙○○取出並翻開皮夾時，該皮夾夾層露出疑似毒品之
    殘渣袋1 個（與本案犯罪無關），經警詢問乙○○後，乙○
    ○表示係愷他命殘渣袋（與本案犯罪無關），警方乃於同日
    晚間8 時50分許，在該大樓中庭逮捕乙○○，並帶同乙○○
    前至其與甲○○及甲○○女友蔡沂庭同住之高雄市鼓山區○
    ○○路667 號6 樓之1 住處，進入該住處扣得大麻2 小包（
    驗後淨重共0.325 公克，乙○○持有第二級毒品大麻之犯行
    ，業經臺灣高雄地方法院判處有期徒刑4 月，減為有期徒刑
    2 月確定）、愷他命11包（驗前淨重共8.967 公克，驗後淨
    重共8.965 公克。其中6 包封口處有截角者，不含包裝袋，
    驗後各包淨重分別為1.037 公克、0.853 公克、0.888 公克
    、0.897 公克、1.005 公克、1.041 公克，合計淨重5.721
    公克，為乙○○所有；另5 包，不含包裝袋，驗後各包淨重
    分別為0.662 公克、0.659 公克、0.652 公克、0.609 公克
    、0.662 公克，合計淨重3.246 公克，為甲○○所有）、硝
    甲西泮233 顆（共分成5 包，其中4 包為乙○○所有，每包
    分別為100 顆、100 顆、15顆、3 顆，其餘1 包為甲○○所
    有，共15顆，驗前淨重共42.111公克，驗後淨重共42.105公
    克）；乙○○所有沾有K 他命殘渣之包裝袋6 個（包裝上開
    封口處有截角之6 包K 他命）、供販賣之硝甲西泮包裝袋4
    個、灰色手提袋及黑色眼鏡盒各1 個，預備供販賣上開毒品
    之空夾鏈袋785 個；甲○○所有供犯罪所用之沾有K 他命之
    殘渣袋5 個（包裝上開未截角之K 他命5 包）、電子磅秤1
    台、咖啡色背包1 個，而查獲上情。
二、案經高雄市政府警察局鼓山分局報告臺灣高雄地方法院檢察
    署檢察官偵查起訴。
    理  由
壹、證據能力部分：
一、被告乙○○、甲○○及其辯護人均爭執警員於96年3 月28日
    晚間8 時50分許，盤查被告乙○○及搜索高雄市鼓山區○○
    ○路667 號6 樓之1 處所之程序不合法，扣押之物品均屬違
    法搜索取得，警察所製作之搜索扣押筆錄、扣押物品目錄表
    、扣押物品收據，均無證據能力。被告乙○○並於原審辯稱
    ：當初是配合臨檢而出示證件，告知警察係來上址找朋友，
    皮夾內並無愷他命殘渣袋，不知該殘渣袋係從何而來，係警
    察堅持要伊開門，且搜索同意書係事後補簽，並未同意警察
    入內搜索云云（詳原審卷(一)第217 頁）。經查：(1)被告乙○
    ○於96年3 月28日晚間8 時50分許，在高雄市鼓山區○○○
    路667 號「現代京城大樓」中庭，經警攔檢後，取出並翻開
    皮夾時，該皮夾內有疑似毒品殘渣袋1 個之事實，已據被告
    乙○○於警詢、偵查中、原審聲押庭訊問時供明在卷（詳警
    卷第3 頁、第4 頁、偵卷第44頁、羈押卷第4 頁），並經查
    獲警員黃俊二、陳廷全、梁鵬權於原審證述在卷（見原審卷
    (一)第213 頁、第219 頁、第242 頁）；此外，並有該殘渣袋
    夾放在皮夾中之照片可參（見警卷第55頁）。足見該殘渣袋
    原係置於被告乙○○之皮夾內甚明。被告乙○○於原審審理
    中改稱：不知愷他命殘渣袋從何而來等語，不足採信。(2)本
    件警方於查扣被告乙○○身上之愷他命殘渣袋前，因接獲民
    眾檢舉，指稱有人上開「現代京城大樓」內交易毒品，因而
    前往該大樓蒐證、查訪，當警員到達該大樓管理室，訪查管
    理員時，發現原本朝大樓大門方向行走之被告乙○○，突然
    往回跑，並有丟棄物品之行為，見被告乙○○形跡可疑，經
    管理員開門後，進入該大樓中庭，將被告乙○○攔下，且在
    中庭花圃內尋獲貼有「E2-6F 」標籤之鑰匙1 串，警員出示
    證件後，要求被告乙○○拿出身分證件以供查驗，於被告乙
    ○○掏出皮夾，取出證件之際，發現被告乙○○皮夾內有1
    包夾鏈袋包裝，疑似毒品之白色粉末，經詢問被告乙○○係
    何物，被告乙○○承認該夾鏈袋係愷他命殘渣袋之事實，業
    經證人黃俊二、陳廷全及梁鵬權於原審審理時證述詳明（見
    原審卷(一)第211 頁、第219 頁、第242 頁）。(3)依警察職權
    行使法第6 條第1 項第1 款規定：「警察於公共場合或合法
    進入之場所，合理懷疑其有犯罪之嫌疑或有犯罪之虞者，得
    查證其身分」，第7 條第1 項第1 款、第3 款、第4 款規定
    ：「警察依前條規定，為查證人民身分，得採取攔停人、車
    、船及其他交通工具；得令出示身分證明文件；若有明顯事
    實足認其有攜帶足以傷害他人身體之物者，得檢查其身體或
    所攜帶之物」，同法第7 條第2 項規定：「依前項方法顯然
    無法查證其身分時，警察得將該人民帶往勤務處所查證」，
    均明定警察於有「合理懷疑」之正當理由時，得對於一定人
    員進行盤查路檢其身分證件，而所謂「合理懷疑」，應兼就
    社會治安之維護、受檢人人權之保障、案發現場突發狀況之
    考量、警察執行勤務辦案之經驗、所需面臨之危險等因素綜
    合考量。本件警員黃俊二、陳廷全及梁鵬權等人，因民眾檢
    舉有人在上開大樓交易毒品，至現場蒐證時，見被告乙○○
    掉頭奔跑並丟棄物品，行跡可疑，經攔檢後，復見被告乙○
    ○神色慌張、身體抖動，且當場拾獲被告乙○○丟棄之鑰匙
    1 串，合理懷疑被告乙○○涉有犯罪嫌疑，警員黃俊二等人
    乃追問被告乙○○是否為該大樓住戶及有無攜帶違禁物等情
    ，自符警察職權行使法之規定及比例原則。是警員黃俊二等
    人攔撿被告乙○○並無不法，其後為確認被告乙○○身分，
    請被告乙○○交出身分證件，亦無任何有違常理或違法之處
    。(4)按現行犯不問何人得逕行逮捕之；因持有兇器、贓物或
    其他物件於身體、衣服等處露有犯罪痕跡，顯可疑為犯罪人
    者，以現行犯論，刑事訴訟法第88條第1 項、第3 項第2 款
    定有明文。依上述，警方有客觀事實懷疑被告乙○○為持有
    毒品之現行犯，其逮捕程序，應屬合法。(5)又警員已發覺被
    告乙○○持有毒品，依刑事訴訟法第130 條規定，司法警察
    逮捕被告乙○○時，雖無搜索票，得逕行搜索犯罪嫌疑人之
    身體、隨身攜帶之物件及其立即可觸及之處所，並扣押被告
    手中之毒品殘渣袋，警員執勤行為，並無不法或不當。(6)被
    告乙○○自96年3 月17日起，搬入高雄市鼓山區○○○路66
    7 號6 樓之1 ，與被告甲○○及證人蔡沂庭共同居住上址，
    為有權使用該房屋之人之事實，業據被告乙○○於警詢中證
    述在卷（詳警卷第5 頁），核與同案被告甲○○於警詢供述
    （詳警卷第14頁）、證人蔡沂庭於偵查中證述（詳偵卷第30
    頁）相符，應堪認定。按「搜索，經受搜索人出於自願性同
    意者，得不使用搜索票。但執行人員應出示證件，並將其同
    意之意旨記載於筆錄」，刑事訴訟法第131 條之1 定有明文
    。依此規定，固可在被搜索人同意之下，實施無令狀之搜索
    ，但被搜索人之同意搜索必須係出於自願性，始克相當。被
    告乙○○在住處大樓樓下中庭，因涉嫌持有毒品被逮捕後，
    身體已遭警方拘束，嗣警方復通知10餘名警員至現場，並陪
    同被告乙○○上樓，被告乙○○在身體受拘束，且處於優勢
    警力下，是否能自由決定同意搜索，已非無疑。此外，參以
    證人即該大樓主委蔡明印於原審審理中證稱：與警員及乙○
    ○一起進入電梯上樓後，警員把鑰匙拿給乙○○開門，印象
    中爭執很久，乙○○表示其非住戶，鑰匙非其所有，警員一
    直堅持要乙○○開門，並未聽見乙○○表示同意開門等語明
    確（詳原審卷(一)第249 頁、第250 頁）。足認被告乙○○係
    不願開啟住處房門，讓警方入內搜索，故與警方多所爭執，
    惟因在意思決定自由受壓制下，乃持警方所交付之鑰匙開門
    ，依前開說明，尚難認被告乙○○有同意搜索之情事，堪認
    警員此部分之搜索並非合法，其因此而搜得之扣案物品，固
    屬違法扣押而取得之證據。惟按「除法律另有規定外，實施
    刑事訴訟程序之公務員因違背法定程序取得之證據，其有無
    證據能力之認定，應審酌人權保障及公共利益之維護。」刑
    事訴訟法第158 條之4 定有明文。經查，本件執法人員執行
    搜索雖有瑕疵，但其違背法定程序應非恣意為之，該違背法
    定程序之情節及侵害被告乙○○權益亦屬輕微，而販賣第三
    級毒品於立法政策上除認此種犯行具有高度不法之內涵外，
    其嚴重戕害國民身心，更有不法暴利可圖，是欲確實防制，
    非以重典加身，難期其後效，故法定最輕本刑為5 年以上有
    期徒刑，足見其行為之處罰含有重大公共利益之維護目的在
    內；且本件在被告乙○○、甲○○住處內查扣愷他命11包（
    驗前淨重共8.967 公克，驗後淨重共8.965 公克）、硝甲西
    泮233 顆，數量並非微少，若經轉手販賣或散布，對社會所
    生危害當屬鉅大，但依前開法律規定與上開說明，自應認該
    證據仍有證據能力，不應遽予排除。又本案卷附搜索、扣押
    筆錄、扣押物品目錄表及扣押物品收據等，均屬員警於職務
    上所製作之紀錄文書，記載搜索、查獲情形及扣案物品之數
    量，為從事犯罪偵查之公務員於執行職務之際，於職務上所
    製作之紀錄文書，且無證據足以證明有何不可信之情況，復
    與本案查扣之毒品等數量之待證事實具有關聯性，依刑事訴
    訟法第159 條之4 第1 款之規定，自有證據能力。
二、按被告以外之人於偵查中向檢察官所為陳述，除顯有不可信
    之情況者外，得為證據，刑事訴訟法第159 條之1 第2 項定
    有明文。證人蔡沂庭於偵查中具結所為之陳述，依上開規定
    應有證據能力。
貳、關於事實認定部分：
一、訊據上訴人即被告乙○○坦承於本件查獲前數日，在高雄市
    前金區○○○路新堀江商圈附近，向綽號「阿傳」之男子購
    入愷他命、硝甲西泮，然否認有上開販賣第三級毒品愷他命
    、硝甲西泮之犯行，辯稱：購入上開毒品係供自行施用，並
    未販賣毒品予甲○○等語。經查：
（一）96年3 月28日晚間8 時50分許，經警進入被告乙○○、甲
      ○○及證人蔡沂庭共同居住之高雄市鼓山區○○○路667
      號6 樓之1 住處實施搜索，當場自被告乙○○、甲○○上
      址住處之灰色手提包內扣得米色粉末6 包、淺橘色扁圓錠
      4 包（共218 顆）；咖啡色包包內扣得米色粉末5 包、淺
      橘色扁圓錠1 包（共15顆）之事實，有上揭物品扣案足憑
      。並有搜索扣押筆錄、扣押物品目錄表、扣押物品收據、
      蒐證照片在卷可稽（警卷第31頁至第36頁、第45頁至第52
      頁）。又上開米色粉末11包、淺橘色扁圓錠233 顆，經鑑
      驗分別含第三級毒品愷他命成分（11包合計驗前淨重8.96
      7 公克，驗後淨重8.965 公克。其中6 包封口處有截角者
      ，不含包裝袋，驗後各包淨重分別為1.037 公克、0.853
      公克、0.888 公克、0.897 公克、1.005 公克、1.041 公
      克，合計淨重5.721 公克；另5 包，不含包裝袋，驗後各
      包淨重分別為0.662 公克、0.659 公克、0.652 公克、0.
      609 公克、0.662 公克，合計淨重3.246 公克。檢驗報告
      ，見原審第二卷第86頁）；第三級毒品硝甲西泮成分（5
      包合計驗前淨重42.111公克、驗後淨重42.105公克），有
      高雄醫學大學附設中和紀念醫院報告編號0000-000號、00
      00-000號檢驗報告在卷可參（見偵卷第81頁至第82頁）。
      又放置在上開灰色手提包及咖啡色包包內之上開毒品，分
      屬被告乙○○、甲○○所有之事實，亦據被告乙○○、甲
      ○○於原審審理時坦白承認（詳原審卷(一)第13頁背面）。
      是上開事實，均堪認定。
（二）被告乙○○於上開時間、地點，販賣愷他命及硝甲西泮予
      甲○○之事實，已據證人即同案被告甲○○於警詢陳稱：
      愷他命、硝甲西泮係向乙○○（綽號「小胖」）購買，乙
      ○○表示多拿一些，可以廉價出售，因一時貪心購買多一
      點施用，愷他命（即K 他命）購買6 包，每包800 元，於
      96年3 月26日施用過，已經施用1 包，硝甲西泮（即一粒
      眠）購買15顆，每顆30元，尚未付款等語（詳警卷第13頁
      、第14頁、第15頁、第16頁、第17頁）；偵查中證稱：愷
      他命係向乙○○要的，當場沒給錢，有表示會付錢，警詢
      時之陳述實在，警察無施強暴、脅迫或其他非法方法取供
      ，警詢筆錄均照伊之陳述記載，看完筆錄後才簽名；愷他
      命1 包800 元，硝甲西泮1 顆30元，這是乙○○販賣之價
      格，還沒有付錢給乙○○，因為乙○○搬來一起住，有欠
      房租，乙○○還不知道價金要抵房租，交付毒品當天，乙
      ○○將毒品放入伊咖啡色包包內，經詢問乙○○怎麼賣，
      乙○○表示價格如上云云；於原審羈押庭訊問時陳稱：有
      向乙○○要K 他命，表示領錢再付錢等語綦詳（詳偵卷第
      21頁、聲羈卷第9 頁、10頁）。並有自證人甲○○上開咖
      啡色包包起獲之上開愷他命5 包、硝甲西泮1 包（共15顆
      ）可憑。因被告甲○○迭於警詢、內勤檢察官及羈押後，
      檢察官再次訊問時，均陳稱其於警詢及檢察官訊問時所述
      均實在，且均係基於自由意識所為之陳述等語，復於原審
      審理時供稱：檢察官並無強迫伊為陳述或刑求等語（詳原
      審卷(二)第45頁）。又觀扣案之愷他命11包（封口有截角者
      6 包、封口未截角者5 包），均屬米色粉末，均以同樣大
      小之夾鏈袋包裝，其等之外觀、色澤均同；硝甲西泮233
      顆，均屬淺橘色扁圓錠，其等之外觀、色澤、形狀均相同
      ，且被告乙○○、甲○○均被起獲以相同大小夾鏈袋包裝
      15顆硝甲西泮各1 包。又上開愷他命有截角、沒有截角都
      是顆粒狀，來源顯然是相同的，業經本院當庭勘驗屬實，
      有筆錄足憑（見本院審判筆錄第81頁）。扣案電子磅秤一
      台，係被告甲○○所有，業據其供明在卷；且電子秤上面
      記載：「非交易用秤」字樣，亦經本院當庭查明屬實（見
      本院卷第79頁背面）。此外，並有扣案5 包K 他命（封口
      處未截角部分。於夾鏈袋上分別標示重量0.652 、0.662
      、0.664 、0.609 、0.659 公克，有高雄醫學大學附設中
      和紀念醫院檢驗報告可憑，並經本院勘驗屬實（詳本院卷
      第81頁、原審卷第86頁）、扣案咖啡色背包1 個可憑。是
      證人甲○○證稱：愷他命、硝甲西泮係向被告乙○○購買
      等語，應屬實在。
（三）至被告乙○○固以前開情詞置辯，且同案被告甲○○於原
      審及本院審理中翻異前詞，改稱：扣案毒品係向綽號「阿
      源」之男子購買，未曾向被告乙○○購買毒品云云。然查
      ：
 （1）被告乙○○於偵查中係陳稱：剛買回毒品時，有提供K 他
      命予甲○○施用，沒有向甲○○拿錢等語（詳偵卷第9 頁
      ）。足見被告乙○○購入毒品後，確實交付愷他命予證人
      甲○○甚明。參以被告乙○○如確與被告甲○○合資購買
      毒品，被告乙○○應於檢察官訊問時，明確表示係與同案
      被告甲○○共同出資購買毒品、其2 人出資比例及各自分
      配之毒品種類及數量。然觀之被告乙○○上開偵查中之陳
      述，被告乙○○係供稱交付毒品予甲○○，未向甲○○拿
      錢，實與合資購買毒品，應由合資人共同出資，或由其中
      1 人先行出資購買毒品，待購得毒品後，向其他合資者依
      合資比例收取價金之常情不符。足見被告乙○○交付毒品
      愷他命予被告曾學明，並非因合資購買甚明。
 （2）證人甲○○於警詢及偵查中陳稱：本案被查獲前，看過乙
      ○○在上開住處拿夾鏈袋包裝K 他命、一粒眠等語（詳警
      卷第14頁、第15頁、偵卷第22頁）。證人蔡沂庭亦於偵查
      中證稱：乙○○搬來後，看過乙○○分裝K 他命及一粒眠
      1 次等語（詳偵卷第30頁）；於原審審理中證稱：乙○○
      在租屋分裝K 他命及一粒眠至小袋子等語（詳原審卷(一)第
      198 頁、第199 頁至第200 頁）相符。足證被告乙○○購
      入愷他命及硝甲西泮後，確曾於上址住處分裝愷他命及硝
      甲西泮甚明。而被告乙○○雖以扣案之空夾鏈袋係包裝手
      機零件，而非分裝毒品之用云云，與證人甲○○、蔡沂庭
      之上開證述相左，已非無疑；又被告乙○○於原審審理時
      供稱：在高雄市○○路從事中古手機買賣等語（詳原審卷
      (二)第45頁）。如該空夾鏈袋係包裝手機零件之用，被告乙
      ○○理應將該空夾鏈袋放在工作場所，而非置於上址住處
      ；或應將手機零件與空夾鏈袋同置一處，以方便隨時取用
      夾鏈袋及包裝手機零件，始合於常情。況本件查獲時，並
      未在置於夾鏈袋之麻將盒內發現任何手機或零件，且該夾
      鏈袋係與電子磅秤同置在麻將盒內，該麻將盒係放在客廳
      餐桌之事實，亦經證人黃俊二於原審審理時證述明確（詳
      原審卷(一)第212 頁）該夾鏈袋係供被告乙○○分裝手機零
      件之用，何以會與秤重之電子磅秤放在麻將盒內，並置於
      住處之客廳餐桌，而非將夾鏈袋單獨放置一處，或置於其
      經常攜帶之手提包內，以方便攜至六合路之工作地點？顯
      見被告乙○○將空夾鏈袋與電子磅秤同置於麻將盒內，係
      為便於同時取用夾鏈袋及電子磅秤，以方便分裝毒品及秤
      重，該空夾鏈袋並非包裝手機零件所用甚明。被告乙○○
      辯稱：空夾鏈袋係供作包裝手機零件等語，不足採信。
 （3）被告乙○○於警詢時供稱：自91年5 月起，開始施用K 他
      命，將微量之K 他命放入香菸中點燃吸食，1 星期約使用
      1 、2 次等語（詳警卷第8 頁）。足見被告乙○○施用愷
      他命多年，已能控制每次施用量，不論購買毒品多寡，均
      可按平日之施用量，酌量取用毒品施用，衡情應無為求分
      裝施用，而自備空夾鏈袋、磅秤秤重分裝之必要。況毒品
      乃係高價之物，購買該毒品施用者，應無準備大量之小型
      夾鏈袋，於購得之後自行分裝為多數小包，以使毒品沾染
      、殘留於分裝袋上，徒增浪費之理。又被告乙○○於警詢
      及偵查中供稱：自96年1 月初起施用一粒眠，每天施用1
      、2 次，1 天約可吞食20顆等語（詳警卷第8 頁、偵卷第
      45頁）。足見被告乙○○如每日施用1 次一粒眠，該次可
      施用20顆，如每日施用2 次，則每次施用10顆，如有分裝
      之必要，則以每小包10顆或20顆包裝，顯較便於被告乙○
      ○分次施用，應無將每小包分裝為15顆，致不足1 次施用
      20顆，須再自另1 包裝袋取用5 顆，或1 次施用10顆，剩
      餘5 顆，待下次再自另1 包裝袋取出5 顆硝甲西泮施用之
      理。且被告乙○○於原審審理中供稱：最後1 次施用一粒
      眠，係在被查獲前1 個月等語（詳原審卷(二)第43頁）。如
      其供述屬實，亦可見被告乙○○並無經常施用一粒眠之需
      求，自無1 次購買200 餘顆一粒眠供己施用之必要。況扣
      案之硝甲西泮均為淺橘色扁圓錠，每顆之大小、重量相當
      ，外觀極易辨認之事實，有扣案之硝甲西泮及高雄醫學大
      學附設中和紀念醫院檢驗報告可參（見偵卷第82頁），非
      若其他毒品為粉末狀或晶體，須秤重始易於判斷重量。是
      施用硝甲西泮者為控制每次施用之數量，只須計算拿取之
      顆數，即可避免施用過量，應無為免施用過量，而分裝為
      小包裝之必要。足見被告乙○○分裝愷他命及硝甲西泮應
      非係供自行施用甚明。
 （4）證人甲○○於警詢及偵查中陳稱：查獲前2 日向乙○○表
      示租金為7 千500 元，須被告乙○○幫忙支付房租等語（
      詳警卷第14頁、偵卷第23頁）。足見被告甲○○與被告乙
      ○○雖具有一定之交情，而同意被告乙○○分租，然仍非
      無償供被告乙○○居住。是在被告甲○○要求被告乙○○
      須分擔房租，並參以毒品物稀價昂，取得不易，是若無利
      可圖，衡情尚難想像被告乙○○會甘冒被查獲移送法辦，
      負擔重刑責之危險，而無代價轉讓毒品予被告甲○○之理
      。
 （5）準此，因被告乙○○確實交付愷他命及硝甲西泮予被告甲
      ○○，而上開交付毒品行為，並非基於合資購買或轉讓，
      均已如前述。再者，被告乙○○確有分裝愷他命、硝甲西
      泮之行為；且持有數量高達785 個空夾鏈袋，而該夾鏈袋
      並非供己施用毒品包裝之物，亦非供分裝手機零件之用。
      是基於被告乙○○非以轉讓或合資之方式，曾交付毒品予
      被告甲○○；參以被告乙○○持有非供己施用及裝置手機
      物品之夾鏈袋，及被告甲○○前開證詞，足見被告乙○○
      應係販入上開毒品，再賣予被告甲○○。
（6） 被告乙○○另以：伊所有之6 包愷他命包裝夾鏈袋，為便
      於開啟，均有截角，甲○○所有之5 包愷他命均無截角，
      可證甲○○之愷他命並非伊所販賣，否則為何被告甲○○
      被查扣之愷他命未有截角之情形云云。經查，扣案11包愷
      他命中之6 包，其包裝夾鏈袋封口之一側均經截角，其餘
      5 包則無截角之事實，此觀扣案之愷他命實物，固堪認定
      。然一般夾鏈袋並非難以開啟到須截角方式，以便於開啟
      ，且截角後夾鏈袋2 邊亦會密合，與未截角者無異。又有
      如上述，被告乙○○與同案被告甲○○並非合資購買，共
      同販賣，被告乙○○所有6 包愷他命及同案被告甲○○所
      有之5 包愷他命，既一起放置於上開高雄市鼓山區○○○
      路667 號6 樓之1 處所，為便於分辨，被告乙○○將自己
      所有未賣出之6 包愷他命夾鏈帶封口處截角，並不違反常
      情，尚難據此為被告乙○○有利之認定。
 （7）邇來政府為杜絕毒品氾濫，毒害人民甚深，再三宣導教民
      眾遠離毒品、媒體之報導既深且廣，對於毒品之禁絕，應
      為民眾所熟悉。又政府對於查緝施用、轉讓及販賣毒品無
      不嚴格執行，且販賣毒品罪更係重罪，設若無利可圖，衡
      情一般持有毒品者，當不致輕易將持有毒品交付他人。況
      第三級毒品愷他命、硝甲西泮價格不貲、物稀價昂，且販
      賣三級毒品係違法行為，非可公然為之，亦無公定之價格
      ，不論任何包裝，均可任意分裝增減分量，每次買賣價量
      ，亦可能隨時依雙方間之關係深淺、資力、需求量及對行
      情之認知、來源是否充裕、查緝是否嚴緊，購買者被查獲
      時供述購買對象之可能性風險之評估等，因而異其標準，
      並隨時機動調整，非可一概而論，是販賣之利得，除經坦
      承犯行或價量俱臻明確外，委難查得實情，販賣之人從價
      差或量差中牟利方式雖異，其意圖營利之非法販賣行為則
      一，茍無任何利益可圖，被告乙○○實無甘冒風險，在與
      證人甲○○非至親之下，願將毒品無償交付證人甲○○之
      理。從而，被告乙○○應有從中賺取差額利潤以圖利之意
      圖及事實，其主觀上確有牟利意圖，應堪認定。
 （8）綜上所述，被告乙○○販賣愷他命6 包、硝甲西泮1 包（
      共15顆）予被告甲○○之犯行，事證明確，應依法論科。
二、訊據被告甲○○固坦承扣案其中5 包愷他命（封口處未截角
    ）及硝甲西泮15顆係其所有，但係向綽號「阿源」者所購買
    ，且係買來自己施用，並非要販賣云云。經查：
（一）證人蔡沂庭於偵查中具結後證稱：「（與歐、曾有無金錢
      糾紛？）沒有」、「……我與曾（學民）同居……」、「
      （咖啡包包為何人所有？）曾所有，因為是我買給他」、
      「（歐、曾如何販賣毒品？）他們都是出去拿貨回來承租
      處分裝，分裝時為我親眼看見，分裝後再拿出去賣，我看
      到補貨的是歐，因為歐常接電話，客人好像比較多」、「
      （曾有無在你面前承認販賣毒品？）我又問過曾是自己施
      用，還是販賣，曾回答我說，他欠人家錢，所以販賣毒品
      營利，以還別人的錢。不過，曾的客人比較少」、「……
      電子磅秤是曾的」、「……曾沒有在賣一粒眠，那是自己
      施用的，但賣K 他命這是事實……」等語（偵卷第30頁至
      32頁）」；復於原審供稱：「電子磅秤及夾鏈袋我曾經見
      過被告2 人都有使用，最後看到的時候是甲○○在使用電
      子磅秤和夾鏈袋……」、「（你有看過甲○○在分裝毒品
      ？）有，分裝愷他命」、「（看到他們分裝毒品時，有無
      使用電子磅秤？）有時候有，有時候沒有」、「你所謂看
      到分裝毒品的時候，是看到一個人分裝，還是兩個人分裝
      ？），有時候看到乙○○分裝，有時候看到甲○○分裝，
      有時候看到兩個人分裝毒品愷他命」等語（見原審卷第20
      1 頁至209 頁）。準此，被告甲○○曾向蔡沂庭表示：因
      欠人家錢，所以販賣毒品營利，以還別人的錢等語，且證
      人蔡沂庭曾親眼見過甲○○使用電子磅秤分裝毒品愷他命
      ，電子磅秤是被告甲○○的，被告甲○○有賣愷他命是事
      實，但沒有賣一粒眠，與被告甲○○並無金錢糾紛，乙○
      ○的客人比較多，被告甲○○之客人比較少等情。被告甲
      ○○與證人蔡沂庭曾同居，又無金錢糾紛，證人蔡沂庭自
      不致陷害被告甲○○，且由其證述並未誇大併指稱被告甲
      ○○有販賣一粒眠之事實，其證述自屬可信。而依上開證
      人蔡沂庭於偵查中及原審之證述，雖因未查獲被告販賣愷
      他命之對象，但被告持有上開5 小包愷他命係意圖販賣圖
      利，應屬事實。且由其證述被告甲○○的客人比較少，同
      案被告乙○○的客人比較多，且有如上述，同案被告乙○
      ○所有之6 包愷他命封口處有截角，而被告增學民所有之
      5 包則無，以為分辨，亦證同案被告乙○○並非與被告甲
      ○○共同販賣愷他命。
（二）同案被告乙○○於警詢時供稱：「……曾看到甲○○用夾
      鏈袋分裝毒品，然後用磅秤稱重後，匆忙下樓，不久後馬
      上回來，我問他分裝毒品要做什麼，他叫我不要問，然後
      把磅秤及夾鏈袋收入麻將盒內，並叫我不要動那麻將盒」
      、「我於96年3 月20日開始至被警方查獲前每天都會看見
      甲○○接到電話談中K （俗稱K 他命）1000，他就用夾鏈
      袋分裝毒品，把分裝的毒品置入咖啡色背包外出販賣，甲
      ○○曾跟我說K 他命1 公克新台幣1 千元，我只看過甲○
      ○分裝K 他命毒品販賣」等語（見警卷第6 頁），嗣於檢
      察官偵查中以證人身分作證證稱：「在警詢所言是否實在
      ？）實在」、「（警察有無對你施強暴、脅迫或其他非法
      方法取供？）沒有、「警詢有無按照你的陳述記載？是否
      給閱無訛才簽名？）有，我有看筆錄，都有按照我的陳述
      記載」等語（見偵卷第8 、9 頁）。
（三）雖然，被告甲○○於警詢及原審審理時供稱：自95年2 月
      起開始施用K 他命，最近1 次於96年3 月26日在上開租屋
      處施用K 他命，被查獲前，每日要施用1 、2 包愷他命，
      每包0.8 公克云云（詳警卷第16頁、原審卷(二)第46頁）。
      核與證人乙○○於偵查中證稱：查獲前不久，曾在租屋處
      看過甲○○施用K 他命等語（詳偵卷第46頁行）；證人蔡
      沂庭於偵查中證稱：曾在租屋處看過甲○○施用K 他命等
      語（詳偵卷第32頁）均相符。且被告甲○○於本件被查獲
      後，經警採其尿液送驗，結果呈愷他命陽性反應，有前開
      嫌疑人尿液代碼姓名對照登記表、尿液檢驗報告在卷可參
      ，固足認被告甲○○所稱：有施用愷他命之習慣云云，尚
      非無據。但有施用毒品者，同時亦係販毒者；或因吸毒致
      陷經濟困窘，因而起意販賣毒品而籌措施用毒品之金錢來
      源，所在多有，故被告甲○○本身雖有施用愷他命，而有
      上開意圖販賣而持有第三級毒品之行為，並不違反常情，
      被告甲○○不能執此而為有利之辯解。
（四）綜上所述，被告甲○○係意圖販賣而持有上開第三級毒品
      愷他命5 包，事證明確，所辯係卸責之詞，不足採信，其
      犯行堪以認定。
參、關於論罪科刑部分：
    核被告乙○○所為，係犯毒品危害防制條例第4 條第3 項之
    販賣第三級毒品罪。被告甲○○意圖販賣而持有第三級毒品
    愷他命之行為，係犯同條例第5 條第3 項意圖販賣而持有第
    三級毒品罪。又依卷證資料及調查結果，尚無證據足認被告
    乙○○係各別購入愷他命及硝甲西泮，依罪疑唯輕及有利被
    告認定之原則，應認被告乙○○係同時購入上開數量不詳之
    愷他命及硝甲西泮。另證人甲○○於警詢及偵查中雖未明確
    陳述係同時向被告乙○○購入愷他命6 包、硝甲西泮1 包（
    15顆），然依卷證資料及調查結果，亦無證據足認被告乙○
    ○係分次販賣愷他命及硝甲西泮予證人甲○○。復參以被告
    甲○○於原審審理中陳稱：愷他命6 包、硝甲西泮15顆，係
    1 次同時購入等語（詳原審卷(二)第51頁），及罪疑唯輕與有
    利被告認定之原則，應認被告乙○○係同時販賣愷他命6 包
    、硝甲西泮1 包（15顆）予證人甲○○。被告乙○○同時販
    賣第三級毒品愷他命、硝甲西泮予證人甲○○之行為，為想
    像競合犯，應論以一罪。又公訴人認被告甲○○係犯毒品危
    害防制條例第4 條第3 項販賣第三級毒品罪云云，因尚無證
    據證明被告甲○○於販入上開第三級毒品愷他命及一粒眠之
    初，即有營利之意圖；又被告甲○○向被告乙○○販入6 包
    ，但僅扣押5 包，被告甲○○供稱該包未經扣押之1 包係自
    己施用完畢，因無證據證明被告甲○○有賣出該包愷他命，
    依罪疑唯輕之原則，應認無證據證明被告甲○○有賣出愷他
    它命之行為，但由上開事證已足證被告甲○○係意圖販賣而
    持有上開5 包愷他命，起訴法條尚有未洽，惟起訴基本事實
    相同（持有第三級毒品），本院自得變更起訴法條予以審理
    。
肆、原審論處被告乙○○罪刑，固非無見；惟查：（一）被告乙
    ○○販賣予被告甲○○而經扣案之愷他命5 小包、硝甲西泮
    1 包（15顆）部分，原判決以上開第三級毒品係屬違禁物，
    不問屬於犯人與否均應宣告沒收，而被告甲○○經原審判決
    無罪，因此，原判決將上開愷他命5 小包、硝甲西泮1 包（
    15顆），於宣告被告乙○○罪刑時併予宣告沒收，原無不合
    ，惟扣案之愷他命5 小包、硝甲西泮1 包（15顆），既已交
    付而移轉所有權於被告甲○○，且被告甲○○業經本院改判
    罪刑，原判決於被告乙○○部分諭知沒收，尚有未恰。被告
    乙○○上訴意旨否認犯罪而指摘原判決不當，雖不足取，但
    原判決關於被告乙○○部分既有上開可議部分，仍無可維持
    ，應將原判決此部分撤銷改判。（二）原判決諭知被告甲○
    ○無罪之判決，亦有未合，檢察官執此而指摘原判決不當，
    為有理由，應併將原判決關於被告甲○○部分撤銷改判。爰
    審酌被告2 人均明知毒品嚴重戕害國民之身心健康，危害社
    會非輕，被告乙○○竟為圖販賣毒品牟利而購入，被告甲○
    ○則意圖販賣而持有上開愷他命，及其等犯後否認犯行之態
    度等一切情狀，各量處量主文所示之刑。扣案之米色粉末11
    包及淺橘色扁圓錠233 顆，經送驗結果，米色粉末含有第三
    級毒品愷他命之成分，淺橘色扁圓錠含有硝甲西泮成分，已
    如前述，均屬違禁物，因毒品危害防制條例第18條第1 項前
    段僅規定第一級、第二級毒品沒收銷燬之，而同條項中段之
    規定「沒入銷燬之」，乃屬行政罰之性質，僅能由查獲機關
    以行政處分之「沒入銷燬」程序處理，要不得由法院諭知「
    沒收銷燬」之刑事處分，故前開扣得之愷他命11包及硝甲西
    泮233 顆，自無從由法院依該條項規定諭知沒入銷燬；至毒
    品危害防制條例第19條第1 項固規定犯第4 條之罪者，其供
    犯罪所用或因犯罪所得之財物應沒收，惟該條既未特別規定
    「不問屬於犯人與否，沒收之」等語，依該條沒收之物自應
    以屬於犯人者為限（最高法院93年度臺上字第3263號判決意
    旨參照），是依毒品危害防制條例第19條第1 項沒收之物，
    須以屬犯人所有且供犯罪所用或因犯罪所得之財物為限，與
    刑法第38條第1 項第1 款違禁物不問屬於犯人與否均沒收之
    規定相較之下，二者沒收之要件全然不同，則毒品危害防制
    條例第19條第1 項有關沒收之規定，尚難認為係刑法第38條
    第1 項第1 款之特別規定。故上開扣案之第三級毒品愷他命
    11包、硝甲西泮233 顆既均屬違禁物，均應逕依刑法第38條
    第1 項第1 款之規定宣告沒收，且有如上述，其中愷他命（
    Ketamine）6 包（不含包裝袋，驗後淨重分別為1.037 公克
    、0.853 公克、0.888 公克、0.897 公克、1.005 公克、1.
    041 公克，合計淨重5.721 公克）、硝甲西泮（Nimetazepa
    m ）218 顆（不含包裝袋，此218 顆連同附表二之15顆驗後
    淨重共42.105公克），因直接包裝而沾有K 他命成分之包裝
    袋6 個，係被告乙○○所有；另愷他命（Ketamine）5 包（
    不含包裝袋，驗後各包淨重分別為0.662 公克、0.659 公克
    、0.652 公克、0.609 公克、0.662 公克，合計淨重3.246
    公克）、硝甲西泮（Nimetazepam ）15顆（此15顆連同附表
    一之218 顆驗後淨重共42.105公克）、因直接包裝而沾有愷
    他命之包裝袋5 個，係被告甲○○所有，均依刑法38條第1
    項第1 款規定宣告沒收。被告乙○○所有之硝甲西泮包裝袋
    4 個（雖直接包裝，但所包裝的為藥丸，不能證明沾有硝甲
    西泮成分）、灰色手提袋及黑色眼鏡盒各1 個、空夾鏈袋78
    5 個，及被告甲○○所有之電子磅秤1 台、咖啡色背包1 個
    ，且係供犯罪所用或預備之物（空夾鏈袋785 個部分），均
    依刑法第38條第1 項第2 款宣告沒收。至於扣案之安非他命
    2 小包（毛重8.7 公克）、大麻2 小包（毛重0.94公克）、
    含有K 他命殘渣吸管2 支、含有K 他命殘渣之夾鏈袋1 個、
    吸管1 組、粉紅色紙盒1 個、峰牌香煙盒1 個、麻將盒1 個
    、鑰匙5 支、門控感應器1 個、筆記本1 本，不能證明與被
    告2 人上開犯罪有關，另被告甲○○之硝甲西泮1 包（15顆
    ），其15顆硝甲西泮部分，因屬第三級毒品，為違禁物，應
    予宣告沒收，已如上述，但包裝袋1 個，雖直接包裝硝甲西
    泮藥丸，但所包裝者為藥丸，不能證明沾有硝甲西泮成分，
    故該包裝袋不予宣告沒收。至於本件被告乙○○販賣毒品予
    甲○○共5,250 元【（800 ×6） ＋（30×15）＝5,250 】
    ，甲○○尚未付款之事實，業經證人甲○○於警詢及偵查中
    證述如前。是被告乙○○尚無販毒所得，附此敘明。
伍、公訴意旨又以：被告甲○○意圖營利而向乙○○販入上開1
    包（15顆）硝甲西泮，因認被告此部分亦犯毒品危害防制條
    例第4 條第3 款之販賣第三級毒品罪云云。訊據被告甲○○
    否認有販賣一粒眠或意圖販賣而持有一粒眠，辯稱：扣案之
    硝甲西泮15顆係其所有，但係向綽號「阿源」者所購買，且
    係買來自己施用，並非要販賣云云。經查，有如上述，被告
    甲○○為警查獲時持有之15顆一粒眠，係向被告乙○○所購
    買，而非向綽號「阿源」所購買，被告甲○○此部分供述，
    固屬不實；且查，被告甲○○為警查獲所採之尿液，經原審
    送高雄醫學大學附設中和紀念醫院檢驗，結果雖呈硝甲西泮
    陰性反應（見原審卷(一)第151 頁之檢驗報告）。惟查，被告
    甲○○於警詢及原審審理時供稱：自95年2 月起開始施用一
    粒眠，被查獲之一粒眠買入後尚未施用等語（詳警卷第16頁
    、原審院卷(二)第48頁），核與證人乙○○於偵查中證稱：查
    獲前不久，曾在租屋處看過甲○○施用一粒眠等語（詳偵卷
    第46頁第13行至第14行）；證人蔡沂庭於原審審理中證稱：
    認得一粒眠，搬到租屋處前，曾看過甲○○施用過一粒眠等
    語（詳原審卷第(一)第203 頁）均大致相符，足見被告甲○○
    亦曾施用過一粒眠。而被告甲○○購入該包硝甲西泮後，既
    尚未施用，則上開驗尿報告顯示被告甲○○之尿液呈硝甲西
    泮之陰性反應，亦屬合理。是該檢驗結果亦僅能認定被告甲
    ○○於採尿前數日，未曾施用硝甲西泮，尚難遽認被告甲○
    ○未曾施用過硝甲西泮或無施用之需求。而證人蔡沂庭、乙
    ○○雖指證被告甲○○有販賣愷他命之行為，但並無片語隻
    字提及被告甲○○併有販賣一粒眠或意圖販賣而持有一粒眠
    之行為，又被告甲○○被查獲之硝甲西泮僅有1 包共15顆，
    市價僅數百元，利潤亦有限，被告甲○○是否願為區區數百
    元之利潤，而甘冒販賣毒品被查獲之風險，自非無疑。佐以
    證人蔡沂庭於原審審理中證稱：未見過甲○○分裝一粒眠等
    語（詳原審卷(一)第206 頁），尚難以被告甲○○為警查獲時
    被扣得15顆一粒眠，遽認被告甲○○有販買一粒眠或係意圖
    販賣而持有一粒眠。惟公訴人認被告甲○○此部犯行係其販
    賣第三級毒品之部分犯行，故此部分不另為無罪之諭知。
據上論結，應依刑事訴訟法第369 條第1 項前段、第364 條、第
299 條第1 項前段、第300 條，毒品危害防制條例第4 條第3 項
、第5 條第3 項第，刑法第11條前段、第55條前段、第38條第1
項第1 款、第2 款，判決如主文。
本案經檢察官彭南雄到庭執行職務。
中    華    民    國    97    年    7     月    31    日
                    刑事第六庭    審判長法  官  王憲義
                                        法  官  張盛喜
                                        法  官  邱永貴
以上正本證明與原本無異。
如不服本判決應於收受本判決後10日內向本院提出上訴書狀，其
未敘述上訴理由者，並得於提起上訴後10日內向本院補提理由書
狀（均須按他造當事人之人數附繕本）「切勿逕送上級法院」。
中    華    民    國    97    年    7     月    31    日
                                        書記官  鄭翠芬
附錄本件判決論罪科刑法條：
毒品危害防制條例第4 條第2 項
製造、運輸、販賣第三級毒品者，處 5 年以上有期徒刑，得併科
新臺幣 5 百萬元以下罰金。
毒品危害防制條例第5 條第3 項
意圖販賣而持有第三級毒品者，處 3 年以上 10 年以下有期徒刑
，得併科新臺幣 3 百萬元以下罰金。
附表一：
扣案第三級毒品愷他命（Ketamine）6 包（不含包裝袋，驗後各
包淨重分別為1.037 公克、0.853 公克、0.888 公克、0.897 公
克、1.005 公克、1.041 公克，合計淨重5.721 公克）、硝甲西
泮（Nimetazepam ）218 顆（不含包裝袋，此218 顆連同附表二
之15顆驗後淨重共42.105公克）、沾有愷他命殘渣之包裝袋6 個
、硝甲西泮包裝袋4 個、灰色手提袋及黑色眼鏡盒各1 個、空夾
鏈袋785 個。
附表二：
扣案之電子磅秤一台，愷他命（Ketamine）5 包（不含包裝袋，
驗後各包淨重分別為0.662 公克、0.659 公克、0.652 公克、0.
609 公克、0.662 公克，合計淨重3.246 公克）、硝甲西泮（Ni
metazepam ）15顆（此15顆連同附表一之218 顆驗後淨重共42.1
05公克）、沾有愷他命殘渣之包裝袋5 個及咖啡色背包1 個。


司法院資訊處製作；財團法人民間司法改革基金會備份。
